【裁判字號】    97,易,1508
【裁判日期】    980123
【裁判案由】    詐欺等
【裁判全文】
臺灣臺北地方法院刑事宣示判決筆錄     97年度易字第1508號
公  訴  人  臺灣臺北地方法院檢察署檢察官
被      告  甲○○
選任辯護人  劉健右律師
            洪堯欽律師
            李宗瀚律師
上列被告因詐欺等案件，經檢察官提起公訴（96年度偵字第1962
0號），嗣被告於本院準備程序中就被訴事實為有罪之陳述，經
檢察官與被告及辯護人於審判外達成協商之合意，由檢察官聲請
改依協商程序而為判決，本院合議庭裁定由受命法官行協商程序
而為判決，並於中華民國98年1月23日下午4時，在本院第四法庭
公開宣示判決，出席職員如下：
    法  官  李桂英
    書記官  嚴君珮
    通  譯
法官起立朗讀判決主文、犯罪事實要旨，處罰條文，特別說明事
項，及告以上訴限制、期間，提出上訴之法院，且諭知記載其內
容：
一、主    文：
    甲○○連續意圖為自己不法之所有，以詐術使人將本人之物
    交付，處有期徒刑陸月，如易科罰金，以銀元參佰元（即新
    臺幣玖佰元）折算壹日。減為有期徒刑參月，如易科罰金，
    以銀元參佰元（即新臺幣玖佰元）折算壹日。緩刑貳年，並
    應向公庫支付新臺幣陸拾萬元。
二、犯罪事實要旨：
    楊建志係臺北市大安區○○○路○段255號「楊建志診所」
    負責人，於民國91年3月26日，與中央健康保險局（下稱健
    保局）簽立全民健康保險特約醫事服務機構合約，為全民健
    康保險特約醫事服務機構，辦理全民健康保險醫療業務，另
    楊建志報備支援臺北市○○○路○段237號8樓「合康診所」
    門診醫療業務，並擔任實際負責人，為從事業務之人；詎楊
    建志竟基於意圖為自己不法所有及將不實之事項登載於其業
    務上作成之文書之概括犯意，明知應對全民健康保險對象實
    際為醫療行為，方得向健保局申報領取醫療費用，且依其與
    中央健保局所簽立之契約中，約定健保保險對象就醫時，應
    核對其保險憑證及身分證明文件，且如發現有冒名就醫等不
    當行為時，應拒絕其以保險身分就醫，且依醫師法第11條之
    規定，醫師非親自診察，不得施行治療、開給方劑或交付診
    斷書；且不得虛報或浮報健保保險對象就診之次數，向中央
    健保局申報健保醫療費用之給付。詎其竟以未實際親自診察
    ，即同意由他人持健保保險對象之健保卡代為取藥之方式，
    明知健保保險對象樊友高已於94年12月12日死亡，未於同年
    月16日至甲○○診所看診，卻仍製作不實之「中央健康保險
    局保險對象門診就醫紀錄明細表」（下稱健保局就醫紀錄明
    細表）、「中央健康保險局特約醫事服務機構門診醫療服務
    點數申報總表」（下稱申報總表），申報不實之樊友高睡眠
    障礙之診察費新臺幣（下同）325元。另於95年4月至6月間
    ，利用其同時在合康診所任支援醫師之便，告知不知情之健
    保保險對象許美月、周振豐、黃千容、李宜璟、李麗娟、劉
    素惠、石美玉、徐興潔、林沛吟及蔡秀娟等10人，於附表所
    示期間，先至甲○○診所刷健保IC卡，再至合康診所另行刷
    健保IC卡並接受診療，使上述健保保險對象交付健保IC卡，
    以此重覆刷卡之方式製作不實之就診紀錄，復據以製作不實
    之健保局就醫紀錄明細表、申報總表，向健保局虛報甲○○
    診所醫療費用計1萬4,088元，渠以上開方式使健保局承辦人
    員陷於錯誤，而依上開不實就醫紀錄給付醫療費用，總計甲
    ○○連續以上開方式虛偽製作前揭健保保險對象之就診紀錄
    ，並詐得健保醫療給付新臺幣（下同）1萬4,413元，足以生
    損害全民健康保險對象及健保局醫療管理之正確性。嗣經健
    保局察覺有異，派員前往查訪，並於95年7月26日至同年11
    月7日隨機抽訪上開許美月等10名健保保險對象，始悉上情
    。
三、特別說明事項：
  (一)本協商判決係依起訴書及檢察官於98年1月16日當庭補充犯
    罪事實，經檢察官與被告及辯護人在審判外進行協商合意且
    被告認罪之內容而同意之。
  (二)被告願向公庫支付60萬元。
四、處罰條文：
    刑事訴訟法第455條之2、第455條之9、第299條第1項前段、
    修正後刑法第2條第1項前段、修正前刑法第56條、刑法第21
    6條、第215條、第339條第1項、修正前刑法第55條、修正前
    刑法第41條第1項前段、修正後刑法第74條第1項第1款，刑
    法施行法第1條之1、修正前罰金罰鍰提高標準條例第2條，
    現行法規所定貨幣單位折算新臺幣條例第2條，中華民國九
    十六年罪犯減刑條例第2條第1項第3款、第7條、第9條，判
    決如主文。
五、協商判決除有刑事訴訟法第455條之4第1項第1款於本訊問程
    序終結前，被告撤銷協商合意或檢察官撤回協商聲請者；第
    2款被告協商之意思非出於自由意志者；第4款被告所犯之罪
    非第455條之2第1項所得以協商判決者；第6款被告有其他較
    重之裁判上一罪之犯罪事實者；第7款法院認應諭知免刑或
    免訴、不受理者情形之一，及違反同條第2項「法院應於協
    商合意範圍內為判決；法院為協商判決所科之刑，以宣告緩
    刑或二年以下有期徒刑、拘役或罰金為限」等情形外，不得
    上訴。
六、本件如得上訴且不服本判決時，得自收受宣示判決筆錄送達
    之日起10日內，向本院提出上訴狀（須附繕本），上訴於第
    二審法院。
中    華    民    國    98    年    1     月    23    日
                  刑事第四庭
                              書記官  嚴君珮
                              法  官  李桂英
上正本證明與原本無異。
                              書記官  嚴君珮
中    華    民    國    98    年    1     月    23    日
附錄本案論罪科刑法條:
中華民國刑法第216條
（行使偽造變造或登載不實之文書罪）
行使第210條至第215條之文書者，依偽造、變造文書或登載不實
事項或使登載不實事項之規定處斷。
中華民國刑法第215條
（業務上文書登載不實罪）
從事業務之人，明知為不實之事項，而登載於其業務上作成之文
書，足以生損害於公眾或他人者，處3年以下有期徒刑、拘役或5
百元以下罰金。
中華民國刑法第339條
（普通詐欺罪）
意圖為自己或第三人不法之所有，以詐術使人將本人或第三人之
物交付者，處5年以下有期徒刑、拘役或科或併科1千元以下罰金
。
以前項方法得財產上不法之利益或使第三人得之者，亦同。
前二項之未遂犯罰之。
附表:


司法院資訊處製作；財團法人民間司法改革基金會備份。
